【裁判字號】    98,事聲,82
【裁判日期】    981130
【裁判案由】    支付命令聲明異議
【裁判全文】
臺灣臺中地方法院民事裁定              98年度事聲字第82號
聲明異議人  許嘉源
相  對  人  許嘉興
上列當事人間聲請核發支付命令事件，聲明異議人即債權人就本
院98度司促字第43474號支付命令事件於民國98年11月4日所為駁
回其聲請之裁定，聲明異議，本院裁定如下：
    主  文
原裁定廢棄。
    理  由
一、本件聲明異議意旨略以：本件請求之原因事實如聲請書及信
    託書契約書上所載，即債務人怠於履行契約義務，後衍生不
    當得利等語。
二、按當事人對於司法事務官處理事件所為之終局處分，得於處
    分送達後十日之不變期間內，以書狀向司法事務官提出異議
    。司法事務官認前項異議有理由時，應另為適當之處分；認
    異議為無理由者，應送請法院裁定之。法院認第1項之異議
    為有理由時，應為適當之裁定；認異議為無理由者，應以裁
    定駁回之，民事訴訟法第240條之4第1項前段、第2項、第3
    項定有明文。本件聲明異議人於原審聲請對相對人發支付命
    令，原審以：債權人聲請對債務人發支付命令，依債權人提
    出之聲請狀所載，尚難認其已表明當事人、請求之原因事實
    ，經原審於98年10月5日裁定命其於5日內補正確認債務人之
    實際住居所地、釋明本件請求之原因事實及法律依據，惟債
    權人迄未補正，依民事訴訟法第513條之規定，駁回其聲請
    ；且債權人未提出債務人住居本院管轄區域內之證明，依同
    法第510條規定，本院無管轄權，債權人向本院聲請發支付
    命令不適法等語。惟按債權人之請求，以給付金錢或其他代
    替物或有價證券之一定數量為標的者，得聲請法院依督促程
    序發支付命令。支付命令之聲請，應表明當事人及法定代理
    人、請求之原因事實等，民事訴訟法第508條第1項、第511
    條第3款前段定有明文。又依同法第512條、第516條第1項之
    規定，法院應不訊問債務人，就支付命令之聲請為裁定、債
    務人對於支付命令之全部或一部，得於送達後二十日之不變
    期間內，不附理由向發命令之法院提出異議。準此，支付命
    令之聲請，係對以給付金錢或其他代替物或有價證券之一定
    數量為標的之請求，僅依債權人之聲請，並不訊問債務人，
    祇憑一方的書面審理，對債務人頒發支付命令。若債務人對
    於該命令不於一定之不變期間內提出異議，即賦與該命令與
    確定判決同一之效力之特別訴訟程式。亦即支付命令，係依
    債權人主張請求原因事實，及債務人對其未異議，為其確定
    法律關係之基礎。故債權人就其主張之事實，毋庸舉證，法
    院亦不為調查。債務人對於支付命令如有不服，即不附理由
    ，提出異議，而使支付命令失效。經查：
（一）本件聲明異議人於原審聲請對相對人發支付命令，已於聲
      請狀記載：債務人「許嘉興」，住所地「台中市○○路3
      號」；戶籍地「彰化縣秀水鄉○○里○○鄰○○路○段260
      巷10號」，並提出相對人之戶籍謄本，已依法記載當事人
      及相對人住居所，且其居所位於本院轄區。至於相對人居
      所是否確位於本院轄區，債權人無須提出證據證明之。原
      審以：債權人未提出債務人住居本院管轄區域內之證明，
      依同法第510條規定，本院無管轄權，債權人向本院聲請
      發支付命令不適法云云，依前揭說明，尚有未洽。
（二）聲明異議人於原審聲請意旨略以：相對人一再以事業繁忙
      及人在大陸，不願履行兩造信託契約第2條、第6條之約定
      ，未讓債權人即聲明異議人設定抵押新台幣（下同）1,50
      0萬元，請依信託契約第6條命令相對人將位於永和市○○
      段2576、2577、2578建號建物抵押予聲請異議人，命令支
      付現金1,500萬元；請求之標的為1,500萬元；請求之原因
      事實為債務人怠於履行信託契約書第2條及第6條之約定等
      語。而其所提出之兩造於88年8月1日簽訂之信託契約書第
      6條則約定：「許嘉興房屋永和市○○段建號2576、2577
      、2578三間抵押給許嘉源設定新台幣壹仟伍佰萬元無息償
      還」。準此，聲明異議人係以：相對人違約未將前揭建物
      設定抵押權予聲明異議人，請求相對人給付1,500萬元（
      損害賠償或不當得利等），其就本件請求之原因事實已表
      明至足資以識別訴訟標的之程度，難認其未表明原因事實
      。至其請求實體上有無理由，核係另一問題。
（三）依民事訴訟法第511條之規定，支付命令之聲請，無如與
      同法第244條第1項第2款應表明「訴訟標的」之規定，原
      審命聲明異議人須補正請求之法律依據，亦嫌無據。
三、綜上所述，原審駁回聲明異議人支付命令之聲請，於法尚有
    未合。聲明異議意旨指摘原處分不當，求予廢棄改判，自屬
    有據，爰將原處分廢棄，發回原審另為適法之處理。
四、據上論結，本件聲明異議為有理由，依民事訴訟法第240條
    之4第3項，裁定如主文。
中    華    民    國    98    年    11    月    30    日
                  民事第三庭    法  官  黃渙文
以上正本係照原本作成。
不得抗告。
中    華    民    國    98    年    11    月    30    日
                                書記官

司法院資訊處製作；財團法人民間司法改革基金會備份。
